臺灣高等法院民事判決
110年度上易字第371號
上  訴  人  陳漢麟  

被  上訴人  苗舜菖  
訴訟代理人  陳宇安律師
複  代理人  邱云莉律師
上列當事人間請求侵權行為損害賠償事件，上訴人對於中華民國
110年2月4日臺灣桃園地方法院109年度訴字第1911號第一審判決
提起上訴，本院於110年10月12日言詞辯論終結，判決如下：
    主      文
上訴駁回。
第二審訴訟費用由上訴人負擔。
    事實及理由
一、被上訴人主張：伊與訴外人丙○○自民國（下同）102年2 月2
    1日起至109年10月8日止有婚姻關係，上訴人自107年11月間
    起與丙○○透過通訊軟體Line密切聯繫往來，並分別於108年2
    月至3月間、108年4月15日至9月28日間，多次於新北市林口
    公園附近某汽車旅館、桃園數間汽車旅館內發生性行為，直
    至108年9月間因上訴人配偶即訴外人甲○○發現上情，上訴人
    始與丙○○斷絕聯繫。嗣上訴人於108年11月11日邀丙○○以通
    訊軟體Google Hangouts開始聯絡，每月至少發生3次性行為
    ，伊於109年7月20日在丙○○之Apple Watch內發現丙○○與上
    訴人曖昧對話之截圖（下稱系爭截圖），始知悉上訴人與丙
    ○○有逾越一般男女朋友交往分際，並足以破壞伊與丙○○之夫
    妻間誠實義務之親密行為，已侵害伊基於配偶關係之身分法
    益而情節重大。爰依民法第184條第1項前段、第195條第1項
    前段、第3項規定，請求上訴人給付40萬元，並加計自起訴
    狀繕本送達翌日即109年9月4日起算之法定遲延利息等語。
    （原審為上訴人敗訴之判決，上訴人聲明不服，提起上訴。
    至原審判決被上訴人敗訴部分，未據被上訴人聲明不服，該
    部分非本院審理範圍）。並於本院聲明：上訴駁回。
二、上訴人則以：被上訴人與丙○○之婚姻關係早已發生裂痕，丙
    ○○於109年3月間提出離婚申請，伊與丙○○雖曾透過通訊軟體
    Line、Google Hangouts聯繫，然談論內容皆為分享家庭之
    相處方式及育兒經驗，並無逾一般男女朋友交往分際或與丙
    ○○發生性行為之情事。被上訴人於109年7月22日與伊以手機
    簡訊對話時已表明有計畫對伊設局陷害，因伊聽聞丙○○提及
    被上訴人之情緒管理不佳，伊為安撫被上訴人之情緒及幫忙
    丙○○向被上訴人求情之內容，卻遭被上訴人刻意扭曲。另丙
    ○○於109年7月22日、25日係受到被上訴人高壓脅迫下對伊為
    不實誣陷，嗣被上訴人與丙○○於109年10月8日簽立離婚協議
    書（下稱系爭離婚協議書），丙○○即依系爭離婚協議書第7
    條約定配合被上訴人向伊提起本件損害賠償事件時出庭為不
    實證述，由伊當代罪羔羊，以避免丙○○與其他異性友人之曖
    昧情事曝光。被上訴人所提系爭截圖並無伊之圖像，且該截
    圖亦遭被上訴人偽造更改名稱，自難認系爭截圖之形式上真
    正。又依丙○○與伊之通訊軟體Line對話內容所示，僅丙○○單
    方稱呼伊為寶貝，伊對此並未回應，且已向丙○○表明「寶貝
    」此稱呼不妥，丙○○仍置之不理。伊於108年2月至4月間並
    無大型訓練，只有例行訓練，丙○○證稱伊利用訓練後空檔時
    間與其有親密行為一事，即非可採。又依證人張紘溢、乙○○
    之證言，伊當時任職之桃園市政府消防局第一搜救救助分隊
    （下稱系爭消防分隊）內部規範出勤時間為派遣系統通報之
    警鈴響後日間為90秒、夜間為120秒須著裝完畢上車，而伊
    並無缺勤紀錄，亦未有無故離開值勤崗位30分鐘以上或擅自
    外出之情事。被上訴人始終未能提出伊與丙○○一同進入系爭
    消防分隊之監視影像、丙○○所證述與伊在丙○○之車輛內親密
    接觸之行車紀錄器影像、丙○○與伊在通訊軟體Line所為逾越
    一般男女朋友交往分際之對話內容等證據以資佐證，伊確未
    侵害被上訴人之配偶權，被上訴人不得向伊求償等語，資為
    抗辯。並於本院聲明：㈠原判決不利於上訴人部分廢棄。㈡上
    開廢棄部分，被上訴人在第一審之訴及假執行之聲請均駁回
    。
三、兩造不爭執事項：
　㈠被上訴人與丙○○之婚姻關係存續期間自102年2月21日起至109
    年10月8日止，有系爭離婚協議書影本在卷可稽（原審卷第2
    03至207頁、本院卷第29至33頁）。
　㈡上訴人與丙○○於107年11月間因支援選務工作而相識，並開始
    以通訊軟體Line聯繫，上訴人配偶甲○○於108年9月間阻止上
    訴人與丙○○繼續以通訊軟體Line聯繫。上訴人於108年11月1
    1日以電子郵件通知丙○○改以通訊軟體Google Hangouts聯繫
    ，被上訴人於109年7月22日、23日向上訴人求證上訴人與丙
    ○○之交往情形，上訴人、甲○○、被上訴人、丙○○（下稱上訴
    人等4人）並於109年7月22日進行會談，被上訴人於109年7
    月25日向丙○○確認上訴人與丙○○之交往情形，有上訴人於10
    8年11月11日寄給丙○○之電子郵件影本、兩造於109年7月22
    日、23日之手機簡訊對話內容影本、上訴人等4人於109年7
    月22日會談之錄音譯文、丙○○與被上訴人於109年7月25日之
    對話錄音譯文等件在卷可稽（原審卷第23至35、41至53、14
    9至166頁）。
　㈢上訴人自100年間起至109年7月、8月間止任職於系爭消防分
    隊，有證人張紘溢之證言、上訴人107年、108年薪資所得證
    明、系爭消防分隊108年2月1日至4月30日勤前教育紀錄簿影
    本在卷可稽（原審卷第234頁、本院限閱卷第28、34頁、本
    院卷第65至244頁）。
四、被上訴人主張上訴人於伊與丙○○之婚姻關係存續期間，與丙
    ○○有逾越一般男女朋友交往分際之行為，已侵害伊基於配偶
    關係之身分法益而情節重大，伊得請求上訴人負損害賠償責
    任等語，為上訴人所否認，並執前詞置辯。經查：
　㈠上訴人有無侵害被上訴人基於配偶關係之身份法益且情節重
    大之情事？被上訴人依民法第184條第1項前段、第195條第1
    項前段、第3項規定，請求上訴人負損害賠償責任，有無理
    由？　　
　⒈按不法侵害他人之身體、健康、名譽、自由、信用、隱私、
    貞操，或不法侵害其他人格法益而情節重大者，被害人雖非
    財產上之損害，亦得請求賠償相當之金額。前二項規定，於
    不法侵害他人基於父、母、子、女或配偶關係之身分法益而
    情節重大者，準用之。民法第195條第1項前段、第3項分別
    定有明文。次按婚姻係以夫妻之共同生活為其目的，配偶應
    互相協力保持其共同生活之圓滿安全及幸福，而夫妻互守誠
    實，係為確保其共同生活之圓滿安全及幸福之必要條件，故
    應解為配偶因婚姻契約而互負誠實之義務，配偶之一方行為
    不誠實，破壞共同生活之圓滿安全及幸福者，即為違反因婚
    姻契約之義務而侵害他方基於配偶關係之身分法益。配偶之
    一方行為不誠實與他人發生足以破壞夫妻共同生活之圓滿安
    全及幸福之行為者，該第三人與不誠實之配偶即為侵害配偶
    身分法益之共同侵權行為人，不以發生通姦、相姦行為者為
    限。
　⒉被上訴人主張伊於109年7月20日發現系爭截圖始知悉上訴人
    與丙○○有逾越一般男女朋友交往分際之行為等情，業據提出
    系爭截圖為證（原審卷第39至40頁）。上訴人辯稱系爭截圖
    並無伊之圖像，且遭被上訴人偽造更改名稱，並否認系爭截
    圖之形式上真正。然系爭截圖記載：「上訴人：寶貝寶貝在
    幹嘛。想妳欸。丙○○：寶貝。剛剛在睡午覺啊。起來了。早
    上帶狗狗去洗澡。然後回來游泳吃午餐。下午接狗狗然後看
    影片」（原審卷第39至40頁），參以被上訴人於109年7月22
    日與上訴人以手機簡訊對話內容所示，被上訴人要求上訴人
    與丙○○於當日晚上7點共同至桃園市平鎮區宋屋派出所針對
    其等之對話（指系爭截圖）做解釋，上訴人僅回覆：「我今
    天沒有辦法過去，對不起，造成你的困擾!」，被上訴人則
    稱：「何時方便?我可以等，你們可以慢慢串好，警察局一
    起講」，上訴人復稱：「我瞭解事情輕重，但可以先請你高
    抬貴手嗎？我知道您現在很生氣，很難過，我也知道我影響
    了您的生活，我也深感後悔，而我也有家庭，可以自私的請
    求原諒嗎？也保證不會再有任何的往來，希望您能高抬貴手
    原諒」（原審卷第193至194頁），顯見上訴人在知悉被上訴
    人發現系爭截圖中伊與丙○○之親密對話內容時，並未立即否
    認系爭截圖之真實性，而係一再向被上訴人致歉，並尋求被
    上訴人之原諒，上訴人亦未能舉證證明系爭截圖有何經被上
    訴人偽造更改名稱之情事，是上訴人此部分所辯，為不足採
    。至上訴人抗辯依丙○○與伊之通訊軟體Line對話訊息內容顯
    示，僅丙○○單方稱呼伊為寶貝，伊對此並未回應，且已向丙
    ○○表明「寶貝」此稱呼不妥，丙○○仍置之不理云云。然上訴
    人所提丙○○與上訴人之通訊軟體Line對話訊息內容固僅顯示
    丙○○稱呼上訴人為「寶貝」（原審卷第167至169頁），惟該
    對話訊息內容並不完整，自難據此認定僅丙○○單方稱呼上訴
    人為寶貝。況系爭截圖已顯示上訴人與丙○○間互相稱呼為「
    寶貝」，復經證人丙○○、證人即上訴人配偶甲○○於本院110
    年8月12日準備程序期日到庭證述明確（本院卷第379、381
    頁），是上訴人前揭抗辯，要無可取。
  ⒊再者，依被上訴人於109年7月22日與上訴人之手機簡訊對話
    內容所示，「被上訴人：玩人妻（指丙○○）有想過結果嗎？
    上訴人：我們只是一時的意亂情迷，真的萬分的對不起您，
    也保證不會再影響您的生活和家庭。…被上訴人：沒關係，
    這些都不重要，我的點從來都不是你們的抱歉，而是會受到
    怎麼樣的後果。上訴人：我已經知道嚴重性和後果了，所以
    對您萬分的抱歉，也自私的懇求你原諒，因為我讓兩個家庭
    遭受影響，也因為不想影響家人，所以在此懇求先生您，對
    不起，拜託您了！被上訴人：無法。請您自己決定這件事情
    要辦到哪裡。…上訴人：我真的很有誠意想解決。被上訴人
    ：我說我的點不在於你道歉幾次。上訴人：可否給我一點時
    間。…我真的很萬分的對不起先生您。被上訴人：這不是對
    不起的問題，反正都有妨礙家庭的問題了。上訴人：我知道
    事情嚴重性，但可否原諒我們。真的真的很對不起」（原審
    卷第194至196頁）。復依被上訴人於109年7月23日與上訴人
    之手機簡訊對話內容所示，「被上訴人：你們還有多少事情
    沒說。…上訴人：事情發生了，對你們造成傷害，我真的深
    感抱歉，我不想傷害我老婆（指甲○○），我很怕她承受不住
    ，我可以求你嗎？被上訴人：我也快承受不住了。讓我火氣
    最大是你們一開始不老實。…上訴人：真的很對不起，我當
    下很怕再次傷害到我老婆，傷害到你，甚至他父母。…當時
    只是一昧只想說，遇到事情了，想要解決，對所有人的傷害
    降到最低。被上訴人：不。傷害降到最低是直接承認，對我
    來說，這根本是在賭一把，我昨天很強調你們故事邏輯不對
    ，但當下情緒是不理性的，沒人在乎。上訴人：在這種情況
    下，大家一定都是不理性，怕講了只會讓雙方情緒失控，更
    無法冷靜下來談這件事。真的希望可以冷靜坐下來處理這件
    事，盡可能把傷害降到最低，讓雙方家庭回歸正常，其實看
    得出你很愛你的老婆（指丙○○）及你的小孩，我也不希望你
    們因為這件事而分開，對於發生的事情，深感抱歉。被上訴
    人：你們見面頻率是多高？…上訴人：大概一個月一次。不
    是說要坐下來好好談嗎？我不想再讓事情擴大，我不想再次
    傷害我老婆，請你高抬貴手。…她（指甲○○）有跟我聊到這
    點，如果同事發現了，她不知道要用什麼態度來面對他們的
    閒言閒語。如果真的照實說，這件事情會圓滿落幕嗎？…我
    老婆昨天跟我聊了一夜都沒睡，昨天一度想不開要衝出家門
    ，我追出去把他拉回來，剛剛好不容易睡著了！我真的不想
    因為這事再刺激他，相信你因為這件事也很生氣，拜託不要
    再追問細節！一次一次的闡述，對雙方只是一次又一次的傷
    害，我真的很有誠心想要解決這件問題！也希望能夠圓滿落
    幕，我真的可以發誓不會再跟她（指丙○○）聯絡。…我現在
    才知道我是那麼愛我的家人，真的對不起，我們可以坐下來
    好好討論解決辦法嗎？也不願意此事造成你憂鬱症加重，相
    信你昨天說的離婚是氣話，看得出你也很愛你的家人，我們
    可以讓事情順利圓滿落幕，雙方各自回到各自的家庭，不要
    再有所瓜葛」（原審卷第198至201頁）。上訴人於上開對話
    過程中已向被上訴人自承伊與丙○○有逾越一般男女朋友交往
    分際之行為，且分別嚴重傷害到兩造各自與配偶間之信任關
    係，上訴人向被上訴人承諾日後不再與丙○○聯繫，以求換取
    被上訴人對此事之諒解。佐以證人即上訴人配偶甲○○於本院
    審理中證稱：109年7月22日上訴人等4人會談後之凌晨，被
    上訴人傳來4則丙○○自白的錄音檔，伊聽後詢問上訴人，上
    訴人一直說沒有，伊與上訴人聊了一夜都沒睡，伊曾一度想
    不開要衝出家門等語（本院卷第384頁），核與上訴人與被
    上訴人於109年7月23日之手機簡訊對話內容相符，故上訴人
    於109年7月23日係向被上訴人請求不要讓此事擴大而再次傷
    害到伊配偶甲○○，並非為丙○○求情，上訴人懇求被上訴人能
    讓兩個家庭各自回歸正常。是上訴人辯稱伊聽聞丙○○提及上
    訴人之情緒管理不佳，伊為安撫被上訴人之情緒而幫忙丙○○
    向上訴人求情之內容遭被上訴人刻意扭曲云云，不足採信。
  ⒋依上訴人等4人於109年7月22日會談之錄音譯文內容所示，「
    被上訴人：你們（指上訴人及丙○○）的稱呼是怎麼回事？丙
    ○○：那時候因為我很喜歡玩具總動員的牧羊女，然後他（指
    上訴人）就用這名字來稱呼我。…被上訴人：那你（指丙○○
    ）叫回去怎麼回事？丙○○：就叫來叫去而已啊。甲○○：就這
    樣子而已嗎？丙○○：對啊。被上訴人：就這樣子而已嗎？甲
    ○○：誰相信？…被上訴人：陳太太（指甲○○）你什麼時候發
    現他們就阻止他們？甲○○：去年10月啊！…也是看聊天記錄
    ，就類似他（指被上訴人）看到的這種（指系爭截圖）…我
    看到就是這種，因為我老公（指上訴人）會刪掉。…丙○○：
    我絕對沒有主動打電話給他（指上訴人）。…上訴人：她（
    指丙○○）沒有打電話給我，那是我跟我老婆說她打電話給我
    。被上訴人：你們一開始是用什麼軟體？ 丙○○：用Line。
    被上訴人：後來？Google hangout?上訴人：對。…丙○○：我
    們本來就覺得只是聊家庭聊小孩沒有聊什麼，也沒有要聊什
    麼。被上訴人：聊到寶貝？吳敏褀：想你愛你啊？不是嗎？
    …我覺得這應該是事情遇到了，現在要該怎麼解決。被上訴
    人：那是你們有想要怎麼解決，我還在想我要怎麼處理啊，
    我總要知道前因後果。甲○○：你應該是要問他（指上訴人）
    問好啊。被上訴人：我剛先問他（指上訴人），他只會一直
    道歉啊。…上訴人：我不道歉我能幹嘛？吳敏棋：對啊，我
    是覺得事情發生，他們現在要怎麼辦？…被上訴人：目前我
    只有看到這個（指系爭截圖）。…其實陳太太（指甲○○）也
    知道了，可是我先是要講的是說，對我來講最痛苦的是我前
    陣子憂鬱症。吳敏褀：其實我之前發現，我也是跟他（指上
    訴人）講說我真的很想死，你知道嗎？我講，光我南部的，
    然後我爸媽我小朋友，公司的，然後因為我幾乎就只有他，
    然後他竟然發生這種事情我跟你講我真的超難過」（原審卷
    第41至43、45、48至51頁）。依上開會談之錄音譯文內容所
    示，上訴人等4人於109年7月22日係在確認上訴人與丙○○有
    逾越一般男女朋友交往分際之行為之前提下，對後續處理方
    式進行討論，足見上訴人於上開會談時，已承認伊與丙○○有
    逾越一般男女朋友交往分際之行為，且甲○○對此事亦早已有
    所知悉，故甲○○於本院審理中證稱：「上訴人跟丙○○說夫妻
    相處的東西，一開始我覺得沒關係，直到有一次我看到他們
    的對話內容，他們互相稱呼「寶貝」，我就告訴上訴人說丙
    ○○對你的想法已經不單純，我說丙○○與被上訴人的事情是家
    務事，不要管人家，而且上訴人也無法解決別人的家務事，
    我就阻止上訴人與丙○○聯絡。…109年7月22日上訴人等4人會
    談後發現系爭截圖是一場誤會等語（本院卷第381至382頁）
    」，顯係迴護上訴人之詞，要無可採。
  ⒌證人丙○○於原審證稱：在107年間選舉當天，上訴人主動跟我
    要聯絡方式，原本是跟我要FB，但我只有給他Line，從那時
    候開始就會聊天，聊久之後，算是日久生情，我們關係就越
    來越近，就有發生超乎一般友情的關係。兩人見面時都在系
    爭消防分隊外面，桃園光影文化城的對面，都是在車上約會
    。有3次左右是上訴人說有訓練，白天不用去分隊，那段時
    間我也沒有正式工作，我和上訴人約在林口的汽車旅館，大
    約有發生3次性關係，最後一次是上訴人配偶甲○○打電話來
    ，沒有發生關係就回家了。其他時間都是去上訴人的系爭消
    防分隊。後來被上訴人知道我和上訴人發生關係後，被上訴
    人有找上訴人及其配偶甲○○到我娘家要一起處理這件事情，
    甲○○在當天下午有打電話給我，希望我把車上的行車記錄器
    處理掉，她說被上訴人的電腦很厲害，希望我將行車記錄器
    整個丟掉，我也照做丟掉買新的，所以車上是新的行車記錄
    器。甲○○還一直打電話給我，希望我跟被上訴人求情。109
    年7月前，我跟上訴人約會平均是一週2次到3次，都是在上
    訴人的系爭消防分隊外面，結束後都會開車到系爭消防分隊
    門口讓上訴人下車，我再開車離開。就我記憶所及，我與上
    訴人實際發生性關係之次數至少10次以上。我下班時間大約
    5點，下班後直接去找上訴人，與上訴人見面時大約6點出頭
    。與上訴人結束約會時間大約是6點40分。載上訴人回到系
    爭消防分隊大約是6點45分以內，之後我就直接回家等語（
    原審卷第214至215、218至219頁）。復於本院審理中證稱：
    我有跟上訴人說過，夫妻之間本來就會有衝突、爭執，上訴
    人說他與他太太也有相同的問題。上訴人及甲○○有指示我刪
    除對話紀錄，甲○○另叫我刪除車上的行車紀錄器，因被上訴
    人的資訊方面很厲害，甲○○要求我再買1張記憶卡。我沒有
    要嫁禍給上訴人，因為我與上訴人外遇這件事情導致我與被
    上訴人離婚。除了上訴人以外，我沒有與其他異性有過從甚
    密或複雜的交往關係等語（本院卷第378至380頁），益證上
    訴人與丙○○以通訊軟體Line、Google Hangouts聯繫之討論
    內容並非如上訴人所辯均為分享家庭之相處方式及育兒經驗
    。上訴人雖抗辯被上訴人與丙○○之婚姻關係早已出現裂痕，
    丙○○係受被上訴人高壓脅
　　迫下而不實誣陷上訴人，且被上訴人與丙○○於109年10月8日
    簽訂系爭離婚協議書，丙○○依系爭離婚協議書第7條約定配
    合被上訴人向上訴人提起本件損害賠償事件時出庭為不實證
    述，由伊當代罪羔羊，以避免丙○○與其他異性友人之曖昧情
    事曝光云云。然上訴人於109年7月22日、23日即以手機簡訊
    向被上訴人坦承伊與丙○○有逾矩之情事，109年7月22日上訴
    人等4人進行會談時，上訴人亦未辯解其與丙○○對話聯繫內
    容僅在討論分享家庭之相處方式及育兒經驗，而係一再向被
    上訴人致歉，業如前述。倘如上訴人所辯，上訴人於上開對
    話及會談過程中理應會極力捍衛自身名譽，不容被上訴人等
    人任意誣陷，丙○○若未與上訴人有不可告人之事，亦無可能
    僅因受到被上訴人之高壓脅迫或與被上訴人之婚姻關係失和
    即承認不實之指控，足認丙○○之上開證言應與客觀事實相符
    。至丙○○於109年7月25日與被上訴人之對話內容與原審證述
    內容，就其與上訴人之見面頻率、行為態樣、會面地點等細
    節事項之說法雖略有出入，然丙○○對於伊與上訴人之見面過
    程及兩人曾發生多次親密行為等節則未有重大歧異之處，考
    量本件事發已經過相當時間，自難強求丙○○鉅細靡遺還原事
    實真相，不得僅憑丙○○對於細節事項之說法有所不同，即謂
    丙○○為不實證述以誣陷上訴人。此外，上訴人對於丙○○要伊
    當代罪羔羊，以避免丙○○與其他異性友人之曖昧情事曝光乙
    節亦未能舉證以實其說，上訴人前開所辯，均非可採。
　⒍上訴人抗辯伊於108年2月至4月間並無大型訓練，只有例行訓
    練，並無丙○○所證稱伊利用訓練後空檔時間與其有親密行為
    一事。又依證人張紘溢、乙○○之證言，伊當時任職之系爭消
    防分隊內部規範出勤時間為派遣系統通報之警鈴響後日間為
    90秒、夜間為120秒須著裝完畢上車，而伊並無缺勤紀錄，
    亦未有無故離開值勤崗位30分鐘以上或擅自外出之情事云云
    。然證人即系爭消防分隊小隊長張紘溢於原審證稱：系爭消
    防分隊之上班時間為早上8點至隔日上午8點，職務内容是救
    災，每日上午9 點至12點及下午2點至5點會安排在隊訓練，
    夜間就是自我體能加強時間。派遣系統進入分隊後，整隊會
    有警鈴，警鈴響白天要90秒著裝完畢上車，夜間是120秒。
    上訴人大部分是自己帶便當。上訴人在訓練時間或訓練外的
    上班時間，比較不會離開上班地點，大部分時間訓練完會在
    三樓健身，或者大部分坐在位子上，有時候上訴人早上也會
    去使用跑步機。證人不曾聽過上訴人或其他消防隊同仁於工
    作時間内離開工作崗位30分鐘以上。如果離開工作崗位30分
    鐘以上是否會處罰沒有仔細研究過，因為沒有發生過。同仁
    出去買餐會報備，外出時不會以表單去紀錄，但會在10至15
    分鐘回來，上訴人在隊上是資深的，出去買東西也輪不到上
    訴人等語（原審第235至238頁）。依張紘溢之上開證言，僅
    可知悉系爭消防分隊之勤務及作息狀況，且每日5點以後即
    為各隊員之自我體能加強時間，迄至翌日8點前，並未嚴格
    管控各隊員之去向，且上訴人在系爭消防分隊係屬資深，外
    出亦無以表單紀錄，則上訴人藉故報備短暫外出，即非毫無
    可能，且丙○○證稱其與上訴人會面時間大約在下午6點左右
    ，會面地點在系爭消防分隊附近，會面時間配合上訴人臨時
    突發之勤務需求僅約半小時左右，兩人並非每天見面，則張
    紘溢之上開證言尚不足以推翻丙○○之證述內容。另證人即系
    爭消防分隊隊員乙○○於本院審理中證稱：伊與上訴人都屬隊
    員，工作內容相同。消防局規定外勤單位做一休一，做24小
    時休息24小時。系爭消防分隊規範為24小時內要在駐地執勤
    ，按照勤務表的編排勤務值班、備勤，每天早上8點勤教完
    就休假，隔天8點前要到分隊做兩班交接。如果無故外出就
    是曠職，須受行政處分。如果一定要外出，要向值班台、帶
    隊官報備，經同意後才能外出。值班台會紀錄人員外出情形
    ，沒有聽過上訴人有擅離職守之紀錄。伊與上訴人之班表有
    錯開，因勤一休一，有時候會請休假、調班等語（本院卷第
    385至386頁）。依證人乙○○之上開證言，僅可認定上訴人並
    無因擅離職守而遭認定曠職受行政處分之情事，然因乙○○與
    上訴人之班表並非完全一致，乙○○無法知悉上訴人於值勤期
    間有無以處理私事為由短暫外出。又證人張紘溢已證稱系爭
    消防分隊對於消防同仁外出並不會以表單紀錄，而證人乙○○
    卻證稱值班台會紀錄同仁外出情形，兩者證述內容並不相符
    ，上訴人對此復未提出外出表單紀錄以供本院參酌。況且，
    縱有外出表單紀錄，亦未能排除上訴人口頭報備後即短暫外
    出，而未有任何外出紀錄之情形。是證人乙○○之上開證言仍
    不足以為有利於上訴人之認定。至於上訴人所提系爭消防分
    隊108年2月1日至4月30日勤前教育紀錄簿係屬上訴人有無缺
    勤之紀錄，並未完整紀錄上訴人之每日行程，尚難據此推翻
    證人丙○○之上開證言，上訴人此部分所辯，亦非可採。
  ⒎上訴人另抗辯被上訴人於109年7月22日與伊以手機簡訊對話
    時，已表明有計畫對伊設局陷害，且被上訴人始終未能提出
    伊與丙○○一同進入系爭消防分隊之監視影像、丙○○所證述與
    伊在丙○○之車輛內親密接觸之行車紀錄器影像、丙○○與伊在
    通訊軟體Line所為逾越一般男女朋友交往分際之對話內容等
    證據，伊並未侵害被上訴人之配偶權，被上訴人不得向伊求
    償云云。然依兩造於109年7月22日之手機簡訊對話內容所示
    ，被上訴人係因發現系爭截圖而向上訴人、丙○○各自求證兩
    人相互稱呼「寶貝」之原因及有無逾越一般男女朋友交往分
    際之情事，上訴人於該次對話過程中即自承與丙○○係一時意
    亂情迷而破壞被上訴人之生活及家庭（原審卷第194頁），
    被上訴人並未以言語脅迫或出示偽造證物誤導上訴人為前開
    陳述之情事，自難認被上訴人有何計畫對上訴人設局陷害可
    言。又被上訴人雖未能提出上訴人與丙○○一同進入系爭消防
    分隊之監視影像、行車紀錄器影像、丙○○與上訴人在通訊軟
    體Line之完整對話內容等證據。惟被上訴人提出之系爭截圖
    、兩造間109年7月22日、7月23日手機簡訊對話內容、上訴
    人等4人109年7月22日會談錄音譯文已足以認定上訴人與丙○
    ○有逾越一般男女朋友交往分際之行為，業如前述。依證人
    甲○○之證言，可知上訴人會將其與丙○○之對話紀錄刪除（本
    院卷第384頁），證人丙○○亦證稱：上訴人、甲○○要伊將與
    上訴人之對話紀錄刪除，甲○○另要求伊將行車紀錄器之記憶
    卡換新等情（本院卷第379頁），顯見上訴人有刻意湮滅相
    關證據，以求脫免其對被上訴人應負之損害賠償責任。上訴
    人前開所辯，要無可採。
　⒏綜上，上訴人明知丙○○為有配偶之人，竟與丙○○有逾越一般
    男女交往分際及社會通念所能容忍之行為，自屬不法侵害被
    上訴人基於配偶關係之身分法益且情節重大，致被上訴人受
    有精神上痛苦。上訴人辯稱被上訴人與丙○○之婚姻關係早已
    發生裂痕，伊並未侵害被上訴人之配偶權云云，洵非可採。
    則被上訴人依民法第195條第1項前段、第3項規定，請求上
    訴人負損害賠償責任，核屬有據。
  ㈡被上訴人得請求上訴人賠償之金額若干？　
　  按被害人受有非財產上損害，請求加害人賠償相當金額之慰
    撫金時，法院對於慰撫金之量定，應斟酌實際加害情形、所
    造成之影響、被害人痛苦之程度、兩造之身份地位、經濟情
    形及其他一切狀況為之。審酌被上訴人為國立中央大學網路
    學習科技研究所碩士，現任職於中裕新藥股份有限公司，擔
    任品質保證及資訊主任，年收入約100萬元，上訴人為臺灣
    警察專科學校消防安全科畢業，95年、103年分別考取公務
    人員特種考試警察人員考試、警察人員升官等考試，現任職
    於桃園市政府消防局特搜大隊第四搜救救助分隊，擔任隊員
    職務，每月薪資收入約6萬元等情，業據兩造各自陳明在卷
    （本院卷第423、451頁），且有上訴人所提副學士學位證書
    、考試院考試及格證書、桃園縣政府任命令、桃園市政府消
    防局110年8月份薪資明細表影本等件附卷可佐（本院卷第42
    5至433頁）。又被上訴人名下並無不動產，108年之薪資所
    得、利息所得、股利分配等，合計約112萬元，上訴人名下
    有2輛汽車、1棟房屋，財產總額約309萬餘元，亦經本院依
    職權調閱兩造之稅務電子閘門財產所得調件明細表在卷可憑
    （本院限閱卷）。暨本件係由上訴人主動聯繫丙○○，且上訴
    人為避免東窗事發，隨即將伊與丙○○之對話紀錄全數刪除，
    並要丙○○配合辦理，造成被上訴人取證之困難，另被上訴人
    提起本件訴訟前，上訴人本已向被上訴人坦承與丙○○有逾越
    一般男女朋友交往分際之行為，卻於本件審理中改口全盤否
    認，並誣指被上訴人、丙○○對伊刻意陷害，顯見上訴人毫無
    悔意，被上訴人與丙○○因本件事發而於109年10月8日簽立系
    爭離婚協議書，上訴人與丙○○前揭所為對被上訴人之婚姻、
    生活影響程度非輕，被上訴人所受精神痛苦程度非微等一切
    情狀，認上訴人應賠償被上訴人之精神慰撫金以40萬元為適
    當。
五、綜上所述，被上訴人依民法第184條第1項前段、195條第1項
    前段、第3項規定，請求上訴人給付40萬元，及自起訴狀繕
    本送達翌日即109年9月4日（原審卷第127頁）起至清償日止
    ，按週年利率5％計算之利息，為有理由，應予准許。原審為
    上訴人敗訴之判決，並無不合。上訴人提起上訴，指摘原判
    決此部分不當，求予廢棄改判，為無理由，應予駁回。
六、本件事證已臻明確，兩造其餘之攻擊或防禦方法及未經援用
    之證據，經斟酌後認均不足影響判決之結果，自無逐一論駁
    之必要，併此敘明。
七、據上論結，本件上訴為無理由，依民事訴訟法第449條第1項
    、第78條，判決如主文。　　　　　
中　　華　　民　　國　　110 　年　　11　　月　　16　　日
                  民事第二十一庭
                      審判長法  官  翁昭蓉
                            法  官  羅惠雯
                            法  官  林哲賢
正本係照原本作成。
不得上訴。
中　　華　　民　　國　　110 　年　　11　　月　　16　　日

　　　　　　　　　　　　　  書記官  陳盈真